【裁判字號】    97,上易,35
【裁判日期】    970613
【裁判案由】    詐欺
【裁判全文】
臺灣高等法院花蓮分院刑事判決          97年度上易字第35號
上  訴  人
即  被  告  乙○○
選任辯護人  簡燦賢律師
            吳秋樵律師
上列上訴人因詐欺案件，不服中華民國96年11月13日臺灣花蓮地
方法院96年度易字第454號第一審判決（起訴案號：臺灣花蓮地
方法院檢察署96年度偵字第5057號），提起上訴，本院判決如下
：
    主  文
上訴駁回。
    事實及理由
一、本案經本院審理結果，認第一審以上訴人即被告乙○○犯刑
    法第339條第1項之詐欺取財罪，判處有期徒刑1年，減為有
    期徒刑6月，並諭知易科罰金折算之標準為新台幣1000元折
    算1日，認事用法及量刑均無不當，應予維持，並引用第一
    審判決書記載之事實、證據及理由。
二、被告上訴意旨略以：(一)上訴人與告訴人所訂之「國有土地合
    作經營讓渡契約書」（下稱讓渡契約書）第2條，已約定至
    民國（下同）97年3月17日止，此期間內合作經營費用由甲
    方支付等語，倘上訴人有詐欺甲○○之意，即無須為此約定
    ，實者，簽約時，上訴人已向甲○○提及與花蓮農場就上開
    土地已進入訴訟，但甲○○說沒有關係，且表示上訴人有權
    利，甲○○就有權利，是以甲○○並未陷於錯誤而交付新台
    幣（以下同）45萬元。(二)花蓮農場雖於94年10月11日以存證
    信函終止與上訴人間之「花蓮農場合作經營短期作物契約」
    （下稱合作契約），然法院就雙方契約之紛爭，尚未判決確
    定，上訴人是否喪失農場之管理權，並未確定，且自上訴人
    收受上開存證信函以來，花蓮農場並未收回系爭農場，仍由
    上訴人占有使用中，是上訴人主觀之認知，其仍有管理使用
    權，故無詐欺甲○○之動機。(三)上訴人已將土地上之經營權
    及果樹轉讓告訴人，所花費之成本約70萬元以上，上訴人以
    45萬元轉讓予告訴人豈有利益可言。(四)上開讓渡契約書第4
    條約定「告訴人使用管理讓渡標的應符合上訴人與花蓮農場
    訂立之主契約內容（如附件），不得違反其約定，若有違約
    由告訴人負責」等語，可見兩造已將上訴人與花蓮農場間之
    合作契約當為附件，告訴人不能委為不知，而合作契約第16
    條第1項已約定，上訴人以任何形式轉讓本契約之權利或義
    務於第三人時，花蓮農場通知上訴人限期改善，逾期不改善
    時得終止契約等語。告訴人在明知上訴人不得轉讓上開土地
    之情況下，仍願意與上訴人簽訂讓渡契約，可見上訴人有無
    合法之權利使用，應非告訴人與上訴人間契約之重要因素，
    上訴人並無詐欺之故意云云。
三、經查：
（一）花蓮農場因上訴人在農場土地內擅自整地採取土石，遭花
      蓮縣政府罰鍰100萬元，及違反種植短期作物約定，擅自
      種植果樹、非法變更地形、地貌而違反契約之規定，於94
      年10月11日以存證信函通知上訴人，自即日起終止合作經
      營契約，並收回土地等情，有該存證信函在卷可稽（他卷
      第9頁），上訴人亦坦承收受。而上訴人於96年1月8日與
      告訴人簽訂讓渡契約時，並未告知告訴人有關花蓮農場已
      終止合作契約及收回土地乙節，除經告訴人指述歷歷外，
      並經證人陳茂松、代書劉水池於原審證述明確，而上訴人
      於本院亦供承沒有告訴甲○○終止之事，僅略說與花蓮農
      場有官司進行中等語（本院卷第34頁），則上訴人隱瞞告
      訴人上開終止合作契約及收回土地之事實，應可認定，上
      訴人仍執詞告訴人知悉此事，未陷於錯誤云云，自非可採
      。
（二）上訴人雖辯稱，農場土地迄今未經花蓮農場收回，一直由
      上訴人占有管理中，故上訴人主觀上認其有管理權，沒有
      詐欺犯意，及其在上開土地上所花費之成本及果樹的費用
      合計超過70萬元，以45萬出售，無利可圖云云。然依兩造
      所訂之讓渡契約書第2條約定「讓渡合作經營期限：自簽
      約日起至97年3月17日止，此期間內合作經營費用由上訴
      人支付；期限屆期，上訴人應無條件配合告訴人以告訴人
      名義辦理合作經營轉讓訂立契約」等語，告訴人使用農場
      土地之期限，除從訂約日起至97年3月17日外，亦希望於
      期限屆滿後能取得與花蓮農場訂約之權利，而能長期使用
      、經營土地。然上訴人於94年10月間收受農場終止合作契
      約之存證信函後，已知無使用土地之權利，雖然花蓮農場
      尚未收回土地，但隨時可收回，上訴人使用該土地顯處於
      不安定之狀態，此重大事由將影響告訴人與之訂約之意願
      ，自應於簽約時坦承告知，惟上訴人欲隱瞞此事，自是怕
      告訴人知悉後不願簽約（告訴人已供稱若知悉上情，不會
      與上訴人簽約），則其主觀上有詐欺之犯意至明，何況如
      上訴人所言，其在農場土地上花費之成本已超過70萬元，
      何以又願以無利潤之45萬元讓渡，可知上訴人有急於脫手
      以減少損失之心意，所辯無詐欺犯意云云，不足採信。
（三）上訴人又辯稱，上訴人與花蓮農場之合作契約書已列入兩
      造讓渡契約第4條之附件，告訴人早已知悉上訴人不得轉
      讓上開土地，卻仍願意與上訴人簽訂讓渡契約，上訴人無
      詐欺之故意云云。惟依讓渡契約第4條「告訴人使用管理
      讓渡標的應符合上訴人與花蓮農場訂立之主契約內容（如
      附件），不得違反規定，若有違約由告訴人負責」之約定
      ，可知該條文係在約定告訴人應依合作契約書使用讓渡標
      的，非在強調上訴人不得讓渡上開土地；何況，上訴人既
      明知其不得讓渡上開土地予他人，卻仍以45萬元之價格讓
      渡告訴人，而使告訴人處於被終止契約之地位，其有詐欺
      犯意至為明顯，所辯云云，委無可採。
四、綜上所述，上訴人上開所辯均無理由，應予駁回。
據上論結，應依刑事訴訟法第373條、第368條，判決如主文。
本案經檢察官丙○○到庭執行職務。
中    華    民    國    97    年    6     月    13    日
                        審判長法  官  何方興
                              法  官  王紋瑩
                              法  官  林鳳珠
以上正本證明與原本無異。
本件不得上訴。
                              書記官  陳有信
中    華    民    國    97    年    6     月    13    日
附錄：本案論罪科刑法條全文
中華民國刑法第339條第1項
意圖為自己或第三人不法之所有，以詐術使人將本人或第三人之
物交付者，處5年以下有期徒刑、拘役或科或併科1千元以下罰金
。


司法院資訊處製作；財團法人民間司法改革基金會備份。
